最高法院刑事判決　　　　　　九十六年度台上字第七五七二號
上　訴　人　台灣高等法院台中分院檢察署檢察官
上　訴　人
即　被　告　甲○○
選任辯護人　王炳輝律師
上列上訴人等因被告違反槍砲彈藥刀械管制條例案件，不服台灣
高等法院台中分院中華民國九十六年四月十九日第二審判決（九
十六年度上訴字第八八號，起訴案號：台灣台中地方法院檢察署
九十四年度偵字第七六六七號），提起上訴，本院判決如下：
    主  文
原判決撤銷，發回台灣高等法院台中分院。
    理  由
本件原判決認定：上訴人即被告甲○○明知具有殺傷力之空氣槍
，係槍砲彈藥刀械管制條例所管制之物品，未經許可不得進口，
其於不詳時間在美國紐約某處商店看到販售空氣槍，竟與居住美
國地區之友人劉國光基於運輸空氣槍進入台灣之犯意聯絡，於其
返國後委由劉國光於不詳時間，在美國紐約之不詳地點，購得被
告前所觀看之具有殺傷力之CROSMAN 廠一０七七型口徑四．五ｍ
ｍ空氣長槍二支，將之拆解成槍身、槍管、扳機、擊捶、轉輪、
螺絲等零件後，未經許可，於民國九十三年十二月三日，分別裝
置二只郵包（郵包遞發單編號三五一二二、三五一六七號），並
在郵包上註明係「SPORT TOYS」，希圖以運動玩具之名義矇混，
自美國地區以郵寄方式進口。嗣於九十三年十二月十四日，運送
至台灣時，經中華郵政股份有限公司台中英才郵局國際包裹組人
員會同財政部台中關稅局進口課郵務股人員拆封查驗，發現郵包
內裝上開二支空氣長槍所拆解之零件，而報警查獲等情，因而維
持第一審論處被告共同未經許可，運輸空氣槍罪刑之判決，駁回
其在第二審之上訴，固非無見。
惟查：(一)、槍砲彈藥刀械管制條例第八條第一項，於九十四年一
月二十六日修正前規定：「未經許可，製造、販賣或運輸鋼筆槍
、瓦斯槍、麻醉槍、獵槍或空氣槍者，處五年以上有期徒刑，併
科新台幣一千萬元以下罰金。」嗣該條項於九十四年一月二十六
日修正為：「未經許可，製造、販賣或運輸鋼筆槍、瓦斯槍、麻
醉槍、獵槍、空氣槍或第四條第一項第一款所定其他可發射金屬
或子彈具有殺傷力之各式槍砲者，處無期徒刑或五年以上有期徒
刑，併科新台幣一千萬元以下罰金。」修正後其法定最高度刑已
有提高，並以九十四年一月二十六日修正後之規定較不利於被告
。原判決事實既認定被告之犯罪時間為九十三年十二月三日至九
十三年十二月十四日，係在九十四年一月二十六日槍砲彈藥刀械
管制條例第八條第一項修正前為之，而刑法於九十四年二月二日
修正公布，九十五年七月一日施行之第二條，就行為後法律變更
如何適用之準據法，已由「從新從輕」原則改為「從舊從輕」原
則，亦即除修正後之新法有利於行為人時，例外適用最有利之法
律外，要以適用行為時之舊法為原則。原審裁判時未為上開條例
第八條第一項之比較適用及說明，逕適用較不利於被告之九十四
年一月二十六日修正後規定論處，自非適法。(二)、私運管制物品
進口、出口逾公告數額者，處七年以下有期徒刑，得併科新台幣
三百萬元以下罰金；第一項所稱管制物品及其數額，由行政院公
告之。懲治走私條例第二條第一項、第三項定有明文。而槍械則
為行政院依該條例公告「管制物品項目及其數額」甲項第一類所
示之管制進出口物品。原判決認定被告共同未經許可運輸空氣槍
進入國境，有無上開懲治走私條例之適用？原判決未予查明論述
，亦有可議。(三)、原判決事實認定被告與在美國之劉國光將扣案
具有殺傷力之空氣長槍二支，拆解成槍身、槍管、扳機、擊捶、
轉輪、螺絲等零件後，未經許可，於九十三年十二月三日，分別
裝置二只郵包（郵包遞發單編號三五一二二、三五一六七號），
自美國地區以郵寄方式進口運輸至台灣。如果無訛，因上開郵包
遞發單編號各為三五一二二及三五一六七號，相差四十五號，並
未連號，郵遞之運送電腦識別條碼為CＺ000000000US、CＺ0000000
00US（偵查卷第二二、二三頁），是否指該郵包為不同時間投遞
運送，究郵務機構於運送時是否分別為之？抑仍一次運送？苟為
分別運送，該二次行為究應如何論處？又原判決認定被告與劉國
光係自美國地區以郵寄方式將扣案具有殺傷力之空氣長槍二支進
口運輸至台灣，是否指透過不知情之郵務機關代為運輸進口？此
部分有無間接正犯之適用？原判決未予敘明，併有瑕疵。以上或
為檢察官及被告上訴意旨所指摘，或為本院得依職權調查之事項
，應認上訴為有理由。按第三審法院應以第二審判決所確認之事
實為判決基礎，刑事訴訟法第三百九十四條第一項前段定有明文
。原判決上述之違背法令，影響於事實之確定，本院無可據以為
裁判，應將原判決撤銷，發回原審法院更為審判。
據上論結，應依刑事訴訟法第三百九十七條、第四百零一條，判
決如主文。
中　　華　　民　　國　九十六　年　 十二 　月　二十七　日
                      最高法院刑事第一庭
                          審判長法官  董　明　霈
                                法官  林　茂　雄
                                法官  張　祺　祥
                                法官  呂　永　福
                                法官  蘇　振　堂
      本件正本證明與原本無異
                                      書  記  官
中　　華　　民　　國　九十七　年　  一  　月　　四　　日
                                                      Ｅ
